【裁判字號】    99,訴,1852
【裁判日期】    991202
【裁判案由】    免職
【裁判全文】
臺北高等行政法院判決
                                      99年度訴字第1852號
                                    99年11月11日辯論終結
原      告  黃文昭
被      告  內政部警政署
代  表  人  王卓鈞（署長）
訴訟代理人  吳明哲
            王鉉仁
            陳國源
上列當事人間免職事件，原告不服公務人員保障暨培訓委員會中
華民國99年7 月13日99公審決字第0199號復審決定，提起行政訴
訟，本院判決如下：
    主  文
原告之訴駁回。
訴訟費用由原告負擔。
    事實及理由
一、程序事項：
    本件原告經合法通知，未於言詞辯論期日到場，依行政訴訟
    法第218 條準用民事訴訟法第386 條、第385 條第1 項前段
    規定，核無民事訴訟法第386 條所列各款情形，爰依到場被
    告之聲請，由其一造辯論而為判決。
二、事實概要：
    原告係花蓮縣警察局新城分局（以下簡稱新城分局）警員，
    於任職期間之民國（下同）98年1 月1 日起至同年12月31日
    止，平時考核獎懲計有：嘉獎4 次、申誡9 次、記過4 次及
    記大過1 次，互相抵銷後，合計仍有申誡5 次、記過4 次及
    記大過1 次，累積已達2 大過以上；於原告98年平時考核獎
    懲互相抵銷後累積申誡9 次、17次及18次時，該局且曾依警
    察機關辦理獎懲案件規定事項第44點規定，分別以書面告誡
    原告在案。嗣花蓮縣警察局於99年1 月28日召開99年考績委
    員會第1 次會議審議原告免職案，請其列席陳述意見後，經
    該會決議，原告同一考績年度中，平時考核獎懲累積已達2
    大過以上，爰依警察人員人事條例第31條第1 項第11款、第
    2 項規定，報請予以免職，免職未確定前先行停職。被告乃
    於99年3 月18日召開99年第5 次考績委員會審議原告免職案
    ，請其列席陳述意見後，經該會決議，原告98年考績年度中
    ，平時考核獎懲互相抵銷後累積已達2 大過以上，依警察人
    員人事條例第31條第1 項第11款、第2 項規定，以99年4 月
    2 日警署人字第0990068060號令，核布免職，免職未確定前
    先行停職（下稱原處分）。原告不服，提起復審，復遭公務
    人員保障暨培訓委員會（以下簡稱保訓會）復審決定駁回，
    遂向本院提起行政訴訟。
三、本件原告主張：
(一)、新城分局98年9 月6 日新警人字第0980012000號令，以原告
    個人借貸行為，因欠款未能如期繳納，98年8 月起為臺灣花
    蓮地方法院（以下簡稱花蓮地院）強制扣款，顯處事不當影
    響聲譽，申誡1 次。惟原告個人借貸行為被花蓮地院強制扣
    款，乃內部文書作業，不對外公開，何有影響聲譽情事，且
    該處分為被告之內規，未查明原委就直接發布處分命令，對
    原告不公。
(二)、新城分局98年9 月9 日新警人字第0980012267號令，以原告
    同年7 月26日執行0 至4 時待命服勤勤務，為督導人員發現
    未依規定在隊服勤，申誡1 次。惟當時因原告配偶高燒無法
    照顧9 歲及1 歲幼兒，需原告返家以免意外，當下向副隊長
    王進益口頭報告請假返家。督導人員查勤時，副隊長在外巡
    邏不知情，督導人員未向值班同仁查明，亦未向原告詢問家
    況，原告對該獎懲令不服。
(三)、花蓮縣警察局98年9 月18日花警人字第0980040181號令，以
    原告98年7 月30日未依規定服勤繼續1 日以上未達2 日，記
    過2 次。惟原告於98年6 月14日因車禍導致脊椎第3 及第5
    節壓迫性骨折，引發急性坐骨神經及椎間盤突出，98年7 月
    28、29日休假；而7 月中，原告即送病假單要請7 月30、31
    日，隊長因太多人請假而不准假。原告只好口頭向隊長林義
    東報告，休假期間要到臺北市中興醫院就醫，29日該院疼痛
    科主任建議儘快住院。原告迫於無奈，電告隊長請病假，隊
    長以自己回來請否則以曠職論，原告再向二組組長謝堅和、
    勤務中心主任李存仁報告，仍得到隊長不接電話的答案。隊
    長不准原告請病假而以曠職論，原告不服。
(四)、新城分局98年11月4 日新警人字第0980015341號令，以原告
    同年10月30日執行2 至4 時待命服勤勤務，為督導人員發現
    未依規定在隊服勤，申誡1 次。當日原告2 時下班銜接待命
    服勤，惟警備隊空間小而無備勤室，以致於同仁均在隔壁一
    組辦公室之泡茶間休息，督導人員並不知情。因原告主動反
    應後，督導人員督勤時方才至泡茶間找人，亦因此導致辦公
    處所之搬移，督導人員卻仍執意處分。
(五)、花蓮縣警察局98年11月9 日花警人字第0980049788號令，以
    原告同年9 月23日非因公涉足「麗星西餐廳」有女陪侍不妥
    當場所，飲酒茲事，言行不當，影響聲譽，情節重大記1 大
    過。原告當時係為化解友人與該餐廳之糾紛，事前不知有女
    陪侍，過程平順，惟因卡拉OK聲吵雜，其他消費者以為發生
    爭吵而報案，派出所轉報新城分局二組甚至將原告以酒後駕
    車移送地檢署，幸好法官以罪證不足不起訴處分。
(六)、新城分局98年11月20日新警人字第0980016299號令，以原告
    同年10月17日舉發交通違規案件通知單，遲至同年10月29日
    送件逾10日，違反規定申誡1 次。惟原告非故意遲繳，外勤
    單位事情繁瑣，況且原告是主動上報，未被申訴、未影響被
    告發者權益，監理機關亦未來函補正，應以劣積處分以為警
    惕，本件申誡處分過重。況每月告發不到8 件要處分，並列
    入年終考績，亦有不公。
(七)、新城分局98年12月4 日新警人字第0980017002號令，以原告
    同年12月1 日執行8 到12時巡邏勤務，經隊長施以酒測，酒
    測值達0.10毫克，違反員警飲用酒類禁止服勤規定，申誡2
    次。惟當時沒有新酒測器吹管，原告使用舊吹管測量時，隊
    長根本尚未上班，若原告有喝酒，不可能讓自己有酒精反應
    。隊長事後要原告返隊並繳械下班，不讓原告重新測試，原
    告不服。
(八)、新城分局98年12月28日新警人字第0980018102號令，以原告
    同年9 月21日未依程序規定請假，影響隊部勤務正常運作，
    嚴重違反規定，申誡2 次。惟原告同年9 月18日因病住院昏
    睡，當日原告才知病假未銜接，趕回隊上，隊長又要原告安
    心住院，事後又處心積慮處分原告。
(九)、花蓮縣警察局98年12月30日花警人字第0980057296號令，以
    原告同年12月25日未依規定服勤繼續1 日以上未達2 日，記
    過2 次。惟原告係因車禍導致脊椎壓迫性骨折，引發急性坐
    骨神經，因服用藥物而神智不清，導致當日未服勤，同事亦
    未打電話通知原告及家人。況原告係98年12月25日未服勤，
    處分書發布日卻是98年12月30日未服勤，明顯趕在98年底以
    前生效將原告免職等情。並聲明求為判決撤銷復審決定及原
    處分。
四、被告則以：
(一)、原告98年之懲處令除新城分局98年11月20日新警人字第0980
    016299號申誡1 次懲處令，未由原告親自簽收外，其餘懲處
    令新城分局均已依規定送達，並由原告親自簽收。且懲處令
    附註已教示其提起申訴之期限及受理機關，原告就該懲處令
    如有不服，核應於法定期間內提起申訴、再申訴，原告未於
    法定救濟期間提起申訴、再申訴，花蓮縣警察局及該局新城
    分局98年因原告違失行為所發布之各該懲處令已告確定。
(二)、原告任職花蓮縣警察局期間，自98年1 月1 日起至同年12月
    31日止，平時考核獎懲計有：嘉獎4 次，申誡9 次、記過4
    次、記1 大過1 次，獎懲互相抵銷後（合計申誡5 次、記過
    4 次、記1 大過1 次）累積已達2 大過以上，縱扣除上開新
    城分局98年11月20日懲處令所為申誡1 次之懲處，累積仍達
    2 大過以上。花蓮縣警察局審認其已構成前揭免職要件，爰
    請原告於99年1 月28日列席該局99年第1 次考績委員會議陳
    述意見，並報被告審議。原告嗣於同年3 月18日列席被告99
    年第5 次考績委員會陳述意見，案經與會委員討論結果認原
    告依法確已構成應予免職之要件，爰被告以99年4 月2 日警
    署人字第0990068060號令核布原告免職，免職未確定前先行
    停職，洵屬有據且於法並無不合等語，資為抗辯。並聲明求
    為判決駁回原告之訴。
五、本件如事實概要欄所載之事實，有被告99年4 月2 日警署人
    字第0990068060號令（第38頁）、新城分局98年9 月6 日新
    警人字第0980012000號令、98年9 月9 日新警人字第098001
    2267號令、花蓮縣警察局98年9 月18日花警人字第09800401
    81號令、新城分局98年11月4 日新警人字第0980015341號令
    、花蓮縣警察局98年11月9 日花警人字第0980049788號令、
    新城分局98年11月20日新警人字第0980016299號令、98年12
    月4 日新警人字第0980017002號令、98年12月28日新警人字
    第0980018102號令、花蓮縣警察局98年12月30日花警人字第
    0980057296號令（第39-47 頁）影本附保訓會卷；新城分局
    告誡書（第34-36 頁）、原告98年度之獎懲明細（第59頁）
    影本附被告卷；98年度懲處資料明細（外放）；保訓會99年
    7 月13日99公審決字第0199號復審決定書（第31-32 頁）影
    本附本院卷可稽，且為兩造所不爭，洵堪認定。是本件爭點
    厥在：被告為系爭免職處分，是否適法有據？
(一)、按「警察人員人事事項，依本條例之規定，本條例未規定者
    ，適用有關法律之規定。」、「警察人員平時考核之獎懲種
    類，適用公務人員考績法之規定。」、「（第1 項）警察人
    員有下列各款情形之一者，遴任機關或其授權之機關、學校
    應予以免職：…十一、同一考績年度中，其平時考核獎懲互
    相抵銷後累積已達2 大過。…（第2 項）前項第6 款至第11
    款免職處分於確定後執行，未確定前應先行停職。」、「警
    察人員之考績，除依本條例規定者外，適用公務人員考績法
    之規定。」警察人員人事條例第2 條、第28條第1 項、第31
    條第1 項第11款、第2 項、第32條分別定有明文。次按「各
    機關辦理公務人員平時考核及專案考績，分別依左列規定：
    一、平時考核：獎勵分嘉獎、記功、記大功；懲處分申誡、
    記過、記大過。於年終考績時，併計成績增減總分。平時考
    核獎懲得互相抵銷，無獎懲抵銷而累積達2 大過者，年終考
    績應列丁等。…」、「（第1 項）本法第12條第1 項第1 款
    所稱平時考核獎懲得互相抵銷，指嘉獎、記功、記大功與申
    誡、記過、記大過得互相抵銷。（第2 項）前項獎懲，嘉獎
    3 次作為記功1 次；記功3 次作為記1 大功；申誡3 次作為
    記過1 次；記過3 次作為記1 大過。」公務人員考績法第12
    條第1 項第1 款、同法施行細則第15條第1 項著有規定。又
    有關警佐（委任）職以上人員涉嫌刑案停職、復職、免職及
    行政責任係由被告核定，且為「警政署人事業務擴大授權規
    定」二獎懲(一)本署權責部分所明定。是縣（市）政府警察機
    關及所屬警佐（委任）職以上人員，如於同一考績年度中，
    平時考核獎懲互相抵銷後，累積已達2 大過者，被告即應予
    以免職，免職未確定前應先行停職。
(二)、承前所述，原告98年平時考核獎懲計有：嘉獎4 次，申誡9
    次、記過4 次及記1 大過1 次，互相抵銷後，合計仍有申誡
    5 次、記過4 次及記1 大過1 次，累積已達2 大過以上，則
    被告據原告98年平時考核獎懲互相抵銷後，累積已達2 大過
    之事實，依警察人員人事條例第31條第1 項第11款及第2 項
    規定，以99年4 月2 日警署人字第0990068060號令，核布原
    告免職，免職未確定前先行停職，揆諸前揭規定，自屬適法
    有據。至原告爭執花蓮縣警察局及新城分局分別所為申誡、
    記過等懲處不當，係屬其服務機關所為之管理措施範疇，依
    公務人員保障法第77、78條規定，原告應於該法規定之法定
    期間內，循申訴、再申訴程序提起救濟，亦即為行政訴訟法
    第2 條所指別有規定之公法爭議。原告未依該等規定為行政
    救濟，本院尚無從就該已確定之懲處處分，於本件行政訴訟
    程序中為審查，併此敘明。
六、綜上所述，原告之主張尚無可採。被告以99年4 月2 日警署
    人字第0990068060號令，核布原告免職，免職未確定前先行
    停職，認事用法並無違誤；復審決定予以維持，亦無不合。
    原告猶執前詞，訴請撤銷，為無理由，應予駁回。
七、本件事證已臻明確，兩造其餘攻擊防禦方法經本院審酌後，
    核與本件判決結果均不生影響，故不再逐項論述，附敘明之
    。
八、據上論結，原告之訴為無理由，爰依行政訴訟法第98條第1
    項前段，第218 條、民事訴訟法第385 條第1 項前段，判決
    如主文。
中    華    民    國    99    年    12    月    2     日
                    臺北高等行政法院第三庭
                              審判長法  官  蕭惠芳
                                    法  官  劉穎怡
                                    法  官  林玫君
上為正本係照原本作成。
如不服本判決，應於送達後20日內向本院提出上訴狀並表明上訴
理由，如於本判決宣示後送達前提起上訴者，應於判決送達後20
日內補提上訴理由書（須按他造人數附繕本）。
中    華    民    國    99    年    12    月    2     日
                                    書記官  黃玉鈴

司法院資訊處製作；財團法人民間司法改革基金會備份。
